【裁判字號】    99,聲減,126
【裁判日期】    991130
【裁判案由】    聲請減刑
【裁判全文】
臺灣高等法院刑事裁定                 99年度聲減字第126號
聲 請 人
即受刑人  林永凱
                 （現於臺灣桃園監獄執行中）
上列受刑人因違反毒品危害防制條例等案件，已經判決罪刑確定
，聲請人聲請減刑，本院裁定如下：
    主  文
聲請駁回。
    理  由
一、聲請人即受刑人林永凱聲請意旨略以：聲請人因違反毒品危
    害防制條例等案件，經本院以95年度上訴字第274 號判決判
    處罪刑確定。惟聲請人係於民國94年11月下旬，因工作業務
    需要而出境前往泰國，於泰國當地因毒癮發作施用毒品，為
    泰國警方查緝逮捕及法院判刑，於95年1 月25日起至99年6
    月25日期間，在泰國監獄服刑，依泰國監獄規定，聲請人於
    該期間內無從以書信或其他方式向我國司法機關說明受刑人
    就前開違反毒品危害防制條例等案件拒不到案之緣由。受刑
    人於泰國服刑期滿後遞解出境遣返我國，由我國航警接押移
    送臺灣桃園監獄服刑等情，有我國駐泰國代表處函文所附證
    明書可證。是以，聲請人係不能而非故意不歸案接受審判及
    刑之執行，聲請人並非中華民國96年罪犯減刑條例（下稱96
    年罪犯減刑條例）第5條所謂未自動歸案接受審判或執行者
    。爰請求憫恤上情，給予聲請人更新向善機會，准予適用96
    年罪犯減刑條例予以減刑云云。
二、按通緝犯乃惡意逃避法律制裁，本無接受裁判及悔改之意，
    如嗣後經逮捕到案仍施予減刑，不啻有鼓勵民眾藐視法律之
    誤識，且對減刑條例施行前，因不知政府即將辦理減刑而自
    動到案服刑完畢之受刑人，因無法享受減刑寬典，尤難謂平
    ，為維護法律尊嚴及消弭上述不公平現象，故而96年罪犯減
    刑條例第5 條據上述立法理由，乃明定：「對本條例施行前
    ，經通緝而未於中華民國96年12月31日以前自動歸案接受偵
    查、審判或執行者，不得依本條例減刑。」亦即就同條例第
    2 條規定案件之被告或受刑人，於同條例施行前經通緝者，
    須於96年12月31日以前之法定期限內自動歸案接受偵查、審
    判或執行，始能獲邀減刑寬典。
三、本院查：
（一）本件聲請人於94年1 月初起至同年5 月10日晚間8 時許為
      警查獲時止，在臺北市○○路283 巷43號、桃園縣大溪鎮
      ○○路142 號3 樓住居所等處，連續施用第一級毒品海洛
      因、第二級毒品甲基安非他命多次，經臺灣桃園地方法院
      於94年10月20日，以94年度訴字第1378號判決就其施用第
      一級毒品部分，處有期徒刑1 年2 月；施用第二級毒品部
      分，處有期徒刑7 月；定應執行有期徒刑1 年7 月，檢察
      官不服第一審判決提起上訴，本院審理後，認檢察官所提
      上訴並無理由，且聲請人經合法傳喚無正當理由未到庭，
      於95年4 月6 日，以本院95年度上訴字第274 號判決駁回
      檢察官之第二審上訴，於95年5 月5 日判決確定在案。嗣
      因聲請人未到案接受執行，經臺灣桃園地方法院檢察署於
      95 年9月22日對聲請人發布通緝（臺灣桃園地方法院檢察
      署95年度執字第4483號），聲請人係經通緝到案，自99年
      7月6日起入臺灣桃園監獄執行等情（臺灣桃園地方法院檢
      察署99年度執緝字第1768號），有本院前案判決查詢列印
      本與被告前案紀錄表在卷可稽。是以聲請人並未於96 年
      12月31日以前自動歸案接受刑之執行之事實，堪以認定。
（二）聲請人雖陳稱其於95年1 月25日起至99年6 月25日期間，
      在泰國監獄受刑，無法回國接受刑之執行，並提我國駐泰
      國經濟文化辦事處99年10月27日泰行字第1191號函及所附
      證明書，以證明聲請人於該期間確在泰國清邁中央監獄服
      刑。惟聲請人於聲請狀自承其於94年11月下旬即出境至泰
      國，當時聲請人所犯施用毒品罪，業經第一審判處罪刑在
      案。詎聲請人出境至泰國後，旋於同年12月間，在泰國境
      內犯該國毒品治罪條例，經泰國清邁地方法院判處罪刑定
      讞，乃自95年1月25日起，於泰國「清邁中央監獄」服刑
      ，亦有聲請人所提之我國駐泰國臺北經濟文化辦事處出具
      之證明書可憑。聲請人既係因違反泰國毒品治罪條例為該
      國法院判處罪刑確定，因而在該國監獄執行，其未於96年
      12 月31日之前自動歸案接受本件有期徒刑1年7月刑罰之
      執行，本屬聲請人在泰國故意觸犯該國刑事法律之可歸責
      行為所致，衡諸前揭96年罪犯減刑條例第5條之防制通緝
      犯惡意逃避法律制裁，及避免人民蔑視法律之立法本旨，
      聲請人不得藉於泰國故意犯罪接受該國法院判決之刑罰執
      行為由，而主張排除96年罪犯減刑條例第5條規定之適用
      。
四、綜上所述，聲請人既因可歸責於自己之事由而未於96年12月
    31日以前自動歸案接受刑之執行，揆諸首揭法律規定及說明
    ，聲請人聲請就本院95年度上訴字第274號駁回上訴維持第
    一審判決所宣告之刑，依96年罪犯減刑條例第2條第1項第3
    款規定予以減刑並更定執行刑，核與同條例第5條規定不合
    ，不應准許。
    聲請人自就法律規定為有利於己之解釋，執以提出本件聲請
    ，為無理由，應予駁回。
據上論斷，應依刑事訴訟法第220條，裁定如主文。
中    華    民    國    99    年    11    月    30    日
                 刑事第二十四庭  審判長法  官  李錦樑
                                       法  官  朱瑞娟
                                       法  官  陳恆寬
以上正本證明與原本無異。
如不服本裁定，應於收受送達後五日內向本院提出抗告狀。
                                       書記官  黃家麟
中    華    民    國    99    年    12    月    3     日

司法院資訊處製作；財團法人民間司法改革基金會備份。
